臺灣雲林地方法院刑事判決　　　　　　　100年度易字第174號
公　訴　人　臺灣雲林地方法院檢察署檢察官 
被　　　告　ＯＯＯ
選任辯護人　簡承佑律師
　　　　　　張育誠律師
上列被告因妨害家庭案件，經檢察官提起公訴（99年度偵字第61
28號），本院判決如下：
    主  文  
ＯＯＯ犯相姦罪，處有期徒刑伍月，如易科罰金，以新臺幣壹仟
元折算壹日。又犯相姦罪，處有期徒刑伍月，如易科罰金，以新
臺幣壹仟元折算壹日。應執行有期徒刑捌月，如易科罰金，以新
臺幣壹仟元折算壹日。
    事  實                                                                                              
一、ＯＯＯ（即ＯＯＯ）（另行審結）為印尼國女子，於民國96
    年間在印尼與ＯＯＯ相親認識，論及婚嫁，並於同年在印尼
    完成訂婚手續，惟外交部駐印尼代表處面談審核後，未核准
    2 人結婚。ＯＯＯ與ＯＯＯ2 人因相親已生情愫，雖未能結
    婚，但ＯＯＯ留下其行動電話門號予ＯＯＯ，供2 人得繼續
    保持聯繫，以待他日能再續情緣。嗣ＯＯＯ即於98年利用與
    ＯＯＯ（起訴書誤載為「ＯＯＯ」者均更正之）相親之機會
    ，計畫至臺灣與ＯＯＯ重逢，而於同年1 月即與ＯＯＯ在印
    尼完成訂婚手續，並於98年1 月6 日（起訴書誤載為96年1
    月6 日，業經檢察官當庭更正）結婚，同年5 月19日在臺灣
    辦理結婚登記。ＯＯＯ成為ＯＯＯ之配偶後，於98年7 月30
    日便以依親之名義入境臺灣，並於同年9 月26日、9 月28日
    及10月1 日，使用ＯＯＯ所持用門號0000000000號行動電話
    撥打ＯＯＯ所持用門號0000000000號行動電話與ＯＯＯ聯絡
    ，告知其已以結婚之方式至臺灣，2 人並相約見面之時間、
    地點，由ＯＯＯ至ＯＯＯ當時居住在ＯＯＯ縣ＯＯＯ鎮ＯＯ
    Ｏ號ＯＯＯ住處附近相見。嗣ＯＯＯ於同年10月11日凌晨4
    時許，駕駛自小客車至上址處附近搭載ＯＯＯ返回其址在雲
    林縣斗六市○○里○○○路211 巷21號之住處居住。ＯＯＯ
    明知ＯＯＯ為有配偶之人，竟基於相姦犯意，於98年10月14
    日、同年10月15日夜間不詳時間，在ＯＯＯ位在雲林縣ＯＯ
    Ｏ市（起訴書誤載為ＯＯＯ鎮）住處之房間內為2 次性交行
    為。而ＯＯＯ認與ＯＯＯ幽會之方式可能觸法，遂於同年10
    月18日給予ＯＯＯ新臺幣（下同）600 元，讓ＯＯＯ獨自從
    雲林縣搭乘客運至臺中市，ＯＯＯ即在臺中市警察局第三分
    局立德派出所協請警方聯繫其姐ＯＯＯ將之攜回。嗣ＯＯＯ
    返回苗栗縣後龍鎮後，於同年10月20日在ＯＯＯ即ＯＯＯ之
    姑姑住處，向ＯＯＯ、ＯＯＯ（起訴書誤載為ＯＯＯ，業經
    檢察官當庭更正）（即ＯＯＯ與ＯＯＯ之婚姻介紹人）供出
    離家之行蹤後，報警處理，方查悉上情。
二、案經ＯＯＯ訴由苗栗縣警察局竹南分局報告臺灣苗栗地方法
    院檢察署呈請臺灣高等法院檢察署檢察長令轉雲林地方法院
    檢察署檢察官偵查起訴。
    理  由
一、證據能力：
(一)、按被告以外之人於審判外之言詞或書面陳述，除法律有規定
    者外，不得作為證據，刑事訴訟法第159 條第1 項有明文。
    本件證人即告訴人ＯＯＯ、ＯＯＯ、ＯＯＯ及ＯＯＯ分別於
    警詢中之陳述，均屬被告以外之人於審判外之陳述，且查無
    合於同法第159 條之1 至第159 條之5 例外規定情形，依同
    法第159 條第1 項規定，應無證據能力。
(二)、同案被告ＯＯＯ98年10月20日之警詢筆錄：
    按被告以外之人於審判中因滯留國外或所在不明而無法傳喚
    或傳喚不到者，其於檢察事務官、司法警察官或司法警察調
    查中所為之陳述，經證明具有可信之特別情況，且為證明犯
    罪事實之存否所必要者，得為證據，刑事訴訟法第159 條之
    3 第3 款定有明文。查同案被告ＯＯＯ於警詢中之供述，對
    被告ＯＯＯ而言，固係被告以外之人於審判外之陳述，然其
    係印尼人，已於99年9 月2 日出境，有內政部入出國及移民
    署100 年2 月11日移署資處亦字第1000021100號函所附之Ｏ
    ＯＯ入出國日期紀錄1 份在卷可參（見偵字第6128號卷第23
    頁至第25頁），而員警ＯＯＯ於98年10月20日製作筆錄時，
    因不懂印尼語，由證人ＯＯＯ為通譯，當時只有同案被告Ｏ
    ＯＯ及ＯＯＯ在場，員警ＯＯＯ於詢問過程中語氣、態度良
    好，同案被告ＯＯＯ未受強暴、脅迫之壓制，出於自由意識
    為供述，且同案被告ＯＯＯ在製作筆錄時還有說有笑等情，
    業據證人即製作第二次筆錄之員警ＯＯＯ、ＯＯＯ與ＯＯＯ
    之婚姻介紹人ＯＯＯ分別於偵查中證述明確（見苗栗地檢98
    年度偵字第6260號卷〈下稱偵卷1 〉第71頁至第72頁），其
    詢問程序並無明顯之瑕疵。同案被告ＯＯＯ因滯留國外而無
    法傳喚之情形，並參酌其於製作警詢筆錄之客觀情狀，認其
    警詢時之陳述具有可信之特別情況，且為證明被告ＯＯＯ有
    無犯相姦犯罪事實之存否所必要，是依刑事訴訟法第159 條
    之3 第3 款規定，應具有證據能力，其於警詢時之陳述，係
    就其本身所經歷之事件而為陳述，應有證據能力。
(三)、證人ＯＯＯ、ＯＯＯ、ＯＯＯ及ＯＯＯ偵查中具結後向檢察
    官所為之供述，經查並無不法取供或其他違法情事，且無顯
    有不可信之情況，依刑事訴訟法第159 條之1 第2 項規定，
    應有證據能力。
(四)、按被告以外之人於審判外之言詞或書面陳述，除法律有規定
    者外，不得作為證據，刑事訴訟法第159 條第1 項定有明文
    。次按被告以外之人於審判外之陳述，雖不符刑事訴訟法第
    159 條之1 至之4 之規定，而經當事人於審判程序同意作為
    證據，法院審酌該言詞陳述或書面陳述作成時之情況，認為
    適當者，亦得為證據，刑事訟訴法第159 條之5 第1 項定有
    明文。其立法意旨在於傳聞證據未經當事人之反對詰問予以
    核實，原則上先予排除。惟若當事人已放棄反對詰問權，於
    審判程序中表明同意該等傳聞證據可作為證據，基於尊重當
    事人對傳聞證據之處分權，及證據資料愈豐富，愈有助於真
    實發見之理念，且強化言詞辯論主義，使訴訟程序得以順暢
    進行，傳聞證據亦具有證據能力。本判決除有爭執之上開部
    分外，所引用下述具傳聞性質之供述證據，經本院於準備程
    序時提示檢察官、被告及辯護人，均同意作為證據（見本院
    卷第93頁、第122 頁背面至第123 頁），且於本院審理時提
    示檢察官、被告及辯護人均表示無意見（見本院卷第113 頁
    至第119 頁、第122 頁背面至第123 頁），迄於言詞辯論終
    結前均未聲明異議，視為同意作為證據，本院審酌該等證據
    之取得過程並無瑕疵，與本案待證事實間復具有相當之關聯
    性，自得採為證據。
二、認定犯罪事實所憑之證據及理由： 
    訊據被告ＯＯＯ矢口否認有何相姦之犯行，被告ＯＯＯ辯稱
    ：ＯＯＯ曾撥打電話給我，要我去載她，我沒有答應，我並
    沒有在臺灣與ＯＯＯ見過面，也沒與她發生性關係云云；辯
    護人為被告辯護稱：(1)、證人ＯＯＯ、ＯＯＯ及ＯＯＯ之證
    述內容均係引述同案被告ＯＯＯ之供述，均屬傳聞證據。(2)
    、同案被告ＯＯＯ除於98年10月20日警詢中，承認係被告Ｏ
    ＯＯ戴其離開告訴人ＯＯＯ住處前往被告ＯＯＯ住處，並在
    被告ＯＯＯ住處發生性行為外，餘在98年10月18日、10月24
    日警詢中及偵查中均否認與被告發生性行為，有前後矛盾，
    且同案被告ＯＯＯ於98年10月20日警詢中之供述，有不合理
    之處，同案被告ＯＯＯ於98年10月20日警詢中之供述，不足
    採信云云。然查：
(一)、被告ＯＯＯ於96年間與同案被告ＯＯＯ曾在印尼訂婚，因外
    交部駐印尼代表處面談審核後，未核准2 人結婚，被告ＯＯ
    Ｏ將其門號0000000000行動電話號碼留予同案被告ＯＯＯ；
    同案被告ＯＯＯ與告訴人ＯＯＯ於98年1 月6 日結婚，並於
    98 年5月19日為結婚登記，嗣於99年8 月11日，2 人離婚，
    而被告ＯＯＯ於98年10月11日之前，即已知被告ＯＯＯ係有
    配偶之人等事實，為被告所不否認（見偵卷1 第5 頁、第55
    頁、第66頁；本院卷第22頁至背面），核與同案被告ＯＯＯ
    偵查中供述之情節相符（見偵卷1 第52頁至第53頁、第65頁
    ），並經證人即同案被告ＯＯＯ姊姊ＯＯＯ、告訴人ＯＯＯ
    之姑姑ＯＯＯ分別於偵查中證述明確（見偵卷1 第53頁至第
    54頁），復有外僑居留資料查詢表及ＯＯＯ個人戶籍資料查
    詢結果等在卷可參（見偵卷1 第27頁、雲林地檢99年度偵字
    第6128號卷〈下稱偵卷2 〉第26頁），上開事實，均堪予認
    定。
(二)、被告雖以前揭情詞置辯，然查：
１、按認定犯罪事實所憑之證據，並不以直接證據為限，間接證
    據亦包括在內；審理事實之法院綜合卷內之直接、間接證據
    ，本於推理作用，於一般通常之人均不致有所懷疑，得確信
    其為真實之程度，即非不可採之為認定犯罪事實之基礎，最
    高法院81年度台上字第6601號裁判要旨參照。次按被告之自
    白，不得作為有罪判決之唯一證據，仍應調查其他證據，以
    察其是否與事實相符，刑事訴訟法第156 條第2 項固定有明
    文。惟所謂「調查其他必要證據」，即指補強證據，以擔保
    被告自白之真實性，我國刑事訴訟法對於補強證據之種類，
    並無設何限制，故不問其為直接證據，間接證據，或係間接
    事實之本身即情況證據，均得為補強證據之資料，最高法院
    81年度台非字第402 號裁判要旨參照。是以通姦、相姦罪之
    犯罪型態而言，因男女間之姦淫行為，原屬隱密私諱之事，
    除行為人外，外人不易查知，本難期於犯罪之進行中當場查
    獲並採有直接證據，自非唯有目擊性器官結合之直接證據始
    得證明，倘依其他相關之間接證據及情況證據，本於推理作
    用，符合一般社會生活之經驗法則，予以認定犯罪事實，自
    非法所不許。
２、查同案被告ＯＯＯ於98年10月20日警詢中供稱：「（妳何時
    離家出走？為何要離家出走？使用何種交通工具離家？）我
    於98年10月11日凌晨4 時許離家出走。我不喜歡我現在的配
    偶ＯＯＯ。我在印尼結過婚的配偶ＯＯＯ但因為在臺灣駐印
    辦事處面談未通過，所以我就沒有辦法來臺灣。（ＯＯＯ、
    ＯＯＯ、Ｚ000000000 、住雲林縣斗六市○○里○○鄰
    ○○○路211 巷ＯＯＯ號、手機：0000000000）【開一輛自
    小客車】（車號我不清楚）到ＯＯＯ縣ＯＯＯ鎮東明里1 鄰
    頂浮尾77-21 號附近將我帶走。」「（ＯＯＯ於98年10月11
    日凌晨4 時許以何種方式將你約出去將你帶走？為何要將你
    帶走？）當時我們沒有打電話，【在98年10月11日之前我們
    就有互相聯絡相約於98年10月11日凌晨4 時許他要來帶我走
    】。我也不知道ＯＯＯ為什麼要將我帶走，當時我們互相打
    電話聯絡，【他就說98年10月11日凌晨4 時許要將我帶走】
    。」「（ＯＯＯ於98年10月11日凌晨4 時許將你從ＯＯＯ縣
    ＯＯＯ鎮ＯＯＯ里ＯＯＯ號帶走時，當時的情形是如何？請
    詳述？）我於98年10月11日凌晨都沒有什麼睡覺，到凌晨3
    時許我就出門在配偶家裡周遭附近徘徊約等了一個小時後，
    ＯＯＯ就開車來ＯＯＯ縣ＯＯＯ鎮ＯＯＯ里ＯＯＯ號附近，
    我就自己上車了。」「（你上車以後ＯＯＯ開車帶往你去何
    處？與何人同住？有無與其他人聯絡？）ＯＯＯ就開車帶我
    回ＯＯＯ的家中。我就和ＯＯＯ一同住在ＯＯＯ的家中。沒
    有，【因為ＯＯＯ家中的電話鎖著打不通】。」「（於98年
    10 月18 日14時左右到台中市立德派出所請求警方協助幫你
    聯絡姐姐ＯＯＯ（ＯＯＯ、MD00000000、71年12月5 日、住
    ＯＯＯ縣ＯＯＯ市○○○路281 巷11弄24號）前來，你是如
    何前往的？使用何種交通工具？）我於98年10月18日（詳細
    時間我不清楚），ＯＯＯ給我約六張100 元的百鈔，開車帶
    我到ＯＯＯ的巴士站（詳細地點我不清楚）幫我跟站台人員
    買票到台中，【我們事先就先講好要到台中去報案】，我坐
    車到台中市因為人生地不熟，我就一直走一直走，【然後看
    到警察局我就進去報案說要找我姐姐ＯＯＯ了】。」「（於
    98 年10 月18日當天雲林斗六就有派出所可以報案了，為何
    你會坐巴士前往台中去報案？）我和ＯＯＯ【討論好要去台
    中報案】，不要在ＯＯＯ報案。」「（你於98年10月ll日離
    家出走後到98年10月18日到台中立德派出所報案這段期間有
    無與ＯＯＯ發生性行為？發生幾次？發生的時間為何？發生
    地點？為何要與ＯＯＯ發生性行為？）有發生性行為。【發
    生兩次】。分別為【98年10月14日晚上（詳細時間我忘記了
    ）與98年10月15日晚上（詳細時間我忘記了）】在ＯＯＯ家
    中發生性行為。因為ＯＯＯ很喜歡我就找我發生性行為關係
    ，當時我也沒有抗拒，在你情我願下就發生性行為關係了。
    」「（你與ＯＯＯ發生性行為之過程為何？請詳述？）當時
    我與ＯＯＯ互相親吻後，我就將自己的衣服脫掉，ＯＯＯ也
    將自己的衣服脫掉，然後ＯＯＯ就用自己的生殖器進入到我
    的生殖器裡面，這過程中ＯＯＯ並沒有帶保險套，並在我的
    生殖器裡體內射精，2 次的過程都差不多一樣。」（見偵卷
    1 第10頁至第14頁）。而被告ＯＯＯ自承其與同案被告ＯＯ
    Ｏ間無任何仇怨嫌隙（見偵卷1 第6 頁），同案被告ＯＯＯ
    自無設詞誣陷被告ＯＯＯ之動機存在。且同案被告ＯＯＯ於
    98 年7月30日以依親名義入境臺灣，此有外僑居留資料查詢
    表附卷可參（見偵卷1 第27頁），同案被告ＯＯＯ於98年10
    月11日凌晨4 時許，離開告訴人住處，在臺灣僅居住2 個多
    月餘，同案被告ＯＯＯ初至臺灣、尚無熟識朋友，業經同案
    被告ＯＯＯ於偵查中供述：我在台灣沒有認識其他人等語明
    確（見偵卷1 第74頁），則同案被告ＯＯＯ何以得以形單影
    隻之深夜裡，獨自離開告訴人ＯＯＯ之住處？又以同案被告
    ＯＯＯ對臺灣地理環境及司法程序之貧知之情形下，同案被
    告ＯＯＯ若未經歷過上開情事，何以得正確陳述被告ＯＯＯ
    之住處在雲林縣斗六市及在臺中市報案，不要在雲林縣斗六
    市報案，且亦對於被告ＯＯＯ係以何交通工具前往搭載、發
    生性行為之時間、地點等情均能明確陳述，再對照同案被告
    ＯＯＯ於98年10月18日、10月24日警詢中及偵查中，關於如
    何離開告訴人ＯＯＯ之住處、與何人碰面前後不一，且對與
    何人碰面之人真實姓名為何？聯絡方式為何？在何處居住，
    均稱不知情（詳如後述(三)、２），則同案被告ＯＯＯ上開供
    述，應無憑空捏造前揭情節之可能。
３、參諸同案被告ＯＯＯ上開供述，在98年10月11日之前，已與
    被告ＯＯＯ互相聯絡相約於98年10月11日凌晨4 時許，被告
    ＯＯＯ要來帶其走、被告ＯＯＯ駕駛自小客車、被告ＯＯＯ
    家中之情形及討論好要去臺中市報案，並找證人ＯＯＯ等語
    ，核與證人即被告之哥哥ＯＯＯ於100 年9 月20日本院審理
    時證述：我們家一樓有電話，且被告有1 台車等語（見本院
    卷第98頁背面）；同案被告ＯＯＯ持用告訴人ＯＯＯ門號00
    00000000行動電話分別於98年9 月26日20時10分17秒、20時
    27分26秒、22時27分28秒、22時45分22秒、22時45分25秒、
    23時46分06秒、23時46分29秒、98年9 月27日14時28分20秒
    、98年9 月28日14時07分55秒、15時45分07秒、98年10月1
    日15時10分53秒、15時14分44秒、15時17分33秒，與被告Ｏ
    ＯＯ所持用門號0000000000行動電話聯絡；被告ＯＯＯ之記
    事本於98年10月11日欄上記載【跑了】，且並未記載有工作
    ；同案被告ＯＯＯ於98年10月18日下午16時至18時間某時提
    行李至臺中市警察局第三分局立德派出所請求協助等情大致
    相符，此有告訴人ＯＯＯ門號0000000000行動電話通聯紀錄
    、被告ＯＯＯ之記事本及臺中市警察局第三分局立德派出所
    100 年5 月19日職務報告及所附員警工作紀錄簿各1 份等附
    卷可參（見偵卷1 第28頁、本院卷第45頁、第71頁至第72頁
    ）。佐以卷附苗栗縣警察局竹南分局後龍分駐所受理各類案
    件紀錄表所載：「(1)案發時間：98年10月11日5 時整。(2)【
    報案時間：98年10月18日0 時30分】。(3)報案人姓名：ＯＯ
    Ｏ。
    (4)報案內容：報案人聲稱於上述時間、地點其妻子ＯＯＯ（
      1989/03/05、KD00000000），經報案人自行來所報案【Ｏ
      ＯＯ】（61.10.28、Ｚ000000000 、手機0000000000）、
      ＯＯＯ（手機0000000000）【拐走其妻子】，移請偵查隊
      偵辦。」（見偵卷1 第29頁），則何以告訴人ＯＯＯ於【
      98年10月18日0 時30分】以被告ＯＯＯ拐走同案被告ＯＯ
      Ｏ向警方報案時，同案被告ＯＯＯ即於【98年10月18日下
      午16時至18時間某時】提行李至臺中市警察局第三分局立
      德派出所請求協助。而證人即證人ＯＯＯ之丈夫ＯＯＯ於
      100 年1 月27日偵查中證稱：「（98年10月5 日ＯＯＯ與
      ＯＯＯ之喜宴中，你有無告知ＯＯＯ、ＯＯＯ可能會被Ｏ
      ＯＯ帶走？）我是說ＯＯＯ可能會跑掉，因為她有跟我老
      婆說她待不住了。」等語（見偵卷2 第17頁至第18頁），
      可知同案被告ＯＯＯ於99年10月5 日即向ＯＯＯ表示有離
      家之念頭，顯然被告ＯＯＯ與同案被告ＯＯＯ應已於98年
      10 月11 日之前，在電話通話中相約98年10月11日凌晨4
      時許，被告ＯＯＯ要帶同案被告ＯＯＯ離開告訴人ＯＯＯ
      住處甚明。參以被告ＯＯＯ於99年2 月9 日偵查中供述：
      是ＯＯＯ打電話給我要約我見面，她是以台灣的電話打給
      我，我問她怎麼過來的，她說是結婚過來台灣的，我們有
      很密集的聯絡，【她要我去載她】，我本來說不要，不過
      她一直打電話給我，要我打電話給她，我就打給她等語（
      見偵卷1 第55頁）；於99年4 月22日偵查中供稱：「（Ｏ
      ＯＯ第一通電話跟你連絡講什麼？）她跟我說她是ＯＯＯ
      ，我看電話號碼是台灣的號碼，她說她嫁來台灣，【她問
      我要不要見面，我說好】，不過後來沒有見面。」等語（
      見偵卷1 第66頁）；於100 年4 月12日本院供稱：【她打
      電話的目的，說要與我見面，我說好】，之後她想要逃走
      ，【叫我去載她】，但我知道這是犯法所以我不要，之後
      一直打電話給我等語（見本院卷第22頁背面），足徵同案
      被告ＯＯＯ上開供述，尚非無憑。
４、佐以證人ＯＯＯ於99年2 月9 日偵查中證述：「（警詢筆錄
    供稱ＯＯＯ跟你講過她在ＯＯＯ住處跟ＯＯＯ發生2 次性關
    係？）是。【ＯＯＯ在ＯＯＯ家跟我講的】。」「（ＯＯＯ
    離家期間人在何處？）她沒有講，她只有講她跟ＯＯＯ發生
    2 次性關係。」等語（見偵卷1 第53頁）；於99年4 月28日
    偵查中證稱：「（在ＯＯＯ家時，是否ＯＯＯ承認，ＯＯＯ
    載她走，承認有與ＯＯＯ發生性關係？）ＯＯＯ在ＯＯＯ家
    自己有承認，所以是ＯＯＯ要求去警局製作筆錄。」等語（
    見偵卷1 第73頁）；證人ＯＯＯ於99年2 月9 日偵查中證稱
    ：「（本件ＯＯＯ、ＯＯＯ結婚案是否你仲介？）是。」「
    （ＯＯＯ有無說過她與ＯＯＯ在台灣有發生2 次性關係？）
    有。她離家出走被找回來之後，在ＯＯＯ製作警詢筆錄後，
    我與ＯＯＯ的姊姊ＯＯＯ約好去ＯＯＯ家，【ＯＯＯ自己講
    的】。」等語（見偵卷1 第54頁）；於99年4 月28日偵查中
    證稱：「（在ＯＯＯ家時，ＯＯＯ全部承認她與ＯＯＯ發生
    性關係？）是。當時ＯＯＯ也在場，我跟ＯＯＯ一起問ＯＯ
    Ｏ，【她自己承認自己說的，她承認離家出走當天是ＯＯＯ
    來載她走的】。當天是ＯＯＯ要求去警局製作筆錄。」等語
    （見偵卷1 第72頁至第73頁）；證人ＯＯＯ於99年2 月9 日
    偵查中證稱：「（ＯＯＯ有無在你家說她在你住處與ＯＯＯ
    發生2 次性關係？）她是跟她姐姐ＯＯＯ講的，她們是以印
    尼話講的我聽不懂，仲介ＯＯＯ跟ＯＯＯ的姊姊ＯＯＯ有跟
    我講。」等語（見偵卷1 第54頁），依上開證人ＯＯＯ、Ｏ
    ＯＯ及ＯＯＯ之證述內容，亦核與同案被告ＯＯＯ上開供述
    之情節大致相符，同案被告ＯＯＯ為告訴人ＯＯＯ之妻，於
    婚姻關係存續中與告訴人ＯＯＯ以外之人性交，可想而知，
    必不見容於告訴人ＯＯＯ，甚或可能導致婚姻破碎之危境，
    苟無前開情事，同案被告ＯＯＯ實無動機及必要甘願自毀貞
    節無端向證人ＯＯＯ、ＯＯＯ及ＯＯＯ虛構上開其與被告Ｏ
    ＯＯ姦淫情事，而陷自身於如此不堪之境地，雖證人ＯＯＯ
    、ＯＯＯ及ＯＯＯ非目睹同案被告ＯＯＯ於前開時、地與被
    告ＯＯＯ發生性交之犯罪經過，然證人ＯＯＯ、ＯＯＯ及Ｏ
    ＯＯ所證上情，均屬其等親身經歷同案被告ＯＯＯ與被告Ｏ
    ＯＯ發生性交後之反應，此部分相關證詞非傳聞證據，自可
    採為認定同案被告ＯＯＯ所述被告ＯＯＯ犯罪之證據，益證
    同案被告ＯＯＯ所述上開如何與被告ＯＯＯ發生性交等情，
    應非虛妄。
５、綜上，依上開證人之證詞及證據相互對照觀之，被告ＯＯＯ
    、同案被告ＯＯＯ於98年9 月26日、27日、28日及10月1 日
    有以電話取得聯繫，被告ＯＯＯ於98年10月11日凌晨4 時許
    ，駕駛自小客車至ＯＯＯ縣ＯＯＯ鎮ＯＯＯ里ＯＯＯ號告訴
    人ＯＯＯ之住處附近，搭載同案被告ＯＯＯ至被告ＯＯＯ位
    於雲林縣斗六市○○里○○○路211 巷21號住處，並於98年
    10 月14 日、10月15日晚上在上址房間內發生性行為，嗣於
    10月18日被告ＯＯＯ給予被告ＯＯＯ600 元搭車至臺中市一
    節為無訛。則被告所辯：我沒開車載同案被告ＯＯＯ，亦未
    與同案被告ＯＯＯ發生性關係云云，自無足取。
(三)、辯護人為被告辯護稱：同案被告ＯＯＯ除於98年10月20日警
    詢中，承認係被告ＯＯＯ載其離開告訴人ＯＯＯ住處前往被
    告ＯＯＯ住處，並在被告ＯＯＯ住處發生性行為外，餘在98
    年10月18日、10月24日警詢中及偵查中均否認與被告ＯＯＯ
    發生性行為，有前後矛盾，且同案被告ＯＯＯ於98年10月20
    日警詢中之供述，有不合理之處，同案被告ＯＯＯ於98年10
    月20日警詢中之供述，不足採信云云。
１、按一般證人基於人性之弱點以及事後避免得罪涉案被告之考
    量，往往有在嗣後翻異前供而改為有利於被告證述之現象，
    甚至諉稱其在警訊時所述係受警方逼迫云云，藉以避免遭被
    告仇視，而被告亦每利用此種情形，主張證人所為之指證前
    後矛盾或非出於本意，而請求法院排斥其證詞之可信性，惟
    法院對證人所為前後矛盾不一之證詞，不宜僅依表面觀察，
    發現其一有矛盾情形即全然摒棄不採，亦不應依證人事後之
    翻供即認其原先之證詞不實，法院為確實發現真實，仍有必
    要依前述證人人性弱點之角度深切觀察其前後所為不同之證
    述，何者係真實可信，何者係事後為避免得罪被告所為迴護
    之詞，而不應採信，以作為判決之依據。
２、查被告ＯＯＯ與同案被告ＯＯＯ間無任何仇怨嫌隙，同案被
    告ＯＯＯ自無設詞誣陷被告之動機存在，而同案被告ＯＯＯ
    於98年10月20日警詢中之供述，對於被告ＯＯＯ係以何交通
    工具前往搭載、發生性行為之時間、地點等情均能明確陳述
    ，亦核與卷內所附之告訴人ＯＯＯ門號0000000000行動電話
    通聯紀錄、被告ＯＯＯ之記事本及臺中市警察局第三分局立
    德派出所100 年5 月19日職務報告及所附員警工作紀錄簿之
    記載大致相符。且依上開證人ＯＯＯ、ＯＯＯ及ＯＯＯ之證
    述，同案被告ＯＯＯ亦坦承與被告ＯＯＯ發生過性行為，業
    如前述。則同案被告ＯＯＯ於98年10月20日警詢中之供述，
    應堪採信。
３、次查，告訴人ＯＯＯ係於98年10月23日提出本件告訴（見偵
    卷1 第23頁），而依證人即製作第三次筆錄（同案被告ＯＯ
    Ｏ98年10月24日之警詢筆錄）之員警黃俊宇於99年4 月28日
    偵查中證稱：「（第三次筆錄是何人製作？」）是我製作。
    」「（為何要製作第3 次筆錄？）是因為ＯＯＯ要撤回對Ｏ
    ＯＯ及ＯＯＯ先生的告訴，而是要對ＯＯＯ、ＯＯＯ提告，
    所以才又來製作第3 次筆錄。」等語（見偵卷1 第73頁），
    因此，同案被告ＯＯＯ之所以會再於98年10月24日前往製作
    筆錄，係因告訴人ＯＯＯ已提起妨害家庭之告訴，值此情形
    ，同案被告ＯＯＯ已知其與被告ＯＯＯ恐涉犯刑事責任，而
    於98年10月24日警詢中及偵查中均否認與被告ＯＯＯ發生性
    行為之供述，無非俱為脫免自己及被告ＯＯＯ罪責之詞。參
    以同案被告ＯＯＯ於98年10月18日警詢中供稱：「（妳何時
    離家？為何要離家？使用何交通工具？）我是於98年10月11
    日凌晨4 時從家裡走出去，【走到路邊攔到一部汽車，駕駛
    是我的同鄉○○○○道她的名字我叫她姐姐】，我就跟著她
    走，回到她家。我覺得我在家裡做得不好，所以我離家」等
    語（見偵卷1 第8 頁至第9 頁）；於98年10月24日警詢中供
    稱：「（妳於98年10月11日離開家〈ＯＯＯ鎮ＯＯＯ里1 鄰
    ＯＯＯ號〉後，直到98年10月18日這段期間妳住在何處與何
    人在一起？）從98年10月11日【離家後到98年10月18日都住
    在我朋友家，她叫阿那（女】）。」「（妳如何認識阿那？
    她現在在何處？你如何與她聯絡？有無電語號碼？）【我在
    印尼認識阿那】，我認識她很久了，什麼時候認識她的時間
    我忘了，我用公用電話連絡阿那的，我忘記她的電話號碼了
    。」（見偵卷1 第16頁）；於99年2 月9 日偵查中供稱：「
    98 年10 月11日是否有離家？有，當天是星期六，【我是自
    己走路出去，不知道走到哪裡】。」（見偵卷1 第53頁）；
    於99 年4月22日偵查中供稱：「（98年10月11日凌晨你如何
    出走？）不知道。」（見偵卷1 第65頁）；於99年5 月4 日
    偵查中供稱：「（案發當天你是如何離家？）我是自己走出
    去的，我出去之後就坐車，我坐去哪裡不知道。」「（你離
    家出走一星期去哪裡？）看到熟識的就跟他去。」「（你所
    指的熟識的人是誰？）印尼人。」（見偵卷1 第83頁），足
    見同案被告ＯＯＯ關於如何離開告訴人之住處、與何人碰面
    前後不一，且對與何人碰面之人真實姓名為何？聯絡方式為
    何？在何處居住，均稱不知情，所辯情詞，顯違情理，孰能
    置信，益見同案被告ＯＯＯ先前於警詢時及偵查中否認與被
    告發生性行為之供述，無非俱為脫免自己及被告罪責之詞，
    則同案被告ＯＯＯ於98年10月18日、10月24日警詢中及偵查
    中為有利於被告ＯＯＯ之陳述，自非可取。
４、至於，同案被告ＯＯＯ固曾供稱：我於98年10月20日警詢中
    之供述，係因受到驚嚇，始虛偽陳述云云，查員警楊証棋於
    製作筆錄時，因不懂印尼語，由ＯＯＯ為通譯，只有同案被
    告ＯＯＯ及ＯＯＯ在場，員警楊証棋於詢問過程中語氣、態
    度良好，同案被告ＯＯＯ未受強暴、脅迫之壓制，乃出於自
    由意識為供述，且同案被告ＯＯＯ在製作筆錄時還有說有笑
    等情，業如前述，則同案被告ＯＯＯ前揭所辯，即與事證未
    符，不足採信，併此敘明。
(四)、再者，證人即被告ＯＯＯ之兄ＯＯＯ於100 年9 月20日本院
    審理時證稱：我與被告ＯＯＯ同住，98年10月間沒有印尼女
    子至家中云云，然證人ＯＯＯ亦同時證稱：我於98年間有工
    作，通常晚班及中班，家中有13人，我回來時大家都在休息
    ，平常與被告ＯＯＯ相處之時間僅有在吃飯時間聊天，約十
    幾分鐘，不會特別去被告ＯＯＯ房間找他；當時我與妻子同
    住，回房間後會把房間門關上；我的房間距離被告ＯＯＯ之
    房間尚隔1 個樓梯及我哥哥之房間，房間係以水泥隔間，如
    果沒有特別大聲說話，無法聽到被告ＯＯＯ房間內之動靜，
    也沒辦法從外面看到被告ＯＯＯ房間內之情形等語（見本院
    卷第95頁背面至第96頁、第98頁至背面），可知證人ＯＯＯ
    與被告ＯＯＯ之相處時間至多僅在用餐時間幾十分鍾，且通
    常係各自待在自己房間內，又無法從被告ＯＯＯ房間外聽聞
    或見聞被告ＯＯＯ在房間內之動靜，是縱證人ＯＯＯ未見聞
    被告ＯＯＯ與ＯＯＯ在家，亦無法證明被告ＯＯＯ未與被告
    ＯＯＯ在一起，故證人ＯＯＯ上開證詞難作對被告ＯＯＯ有
    利之認定。
(五)、又，證人即被告ＯＯＯ之同事ＯＯＯ於100 年9 月20日固證
    述：98年10月被告沒有一個星期沒上班云云，然證人ＯＯＯ
    亦同時證述：忘記98年10月間被告ＯＯＯ有無請假；下班後
    不會與被告出去等語（見本院卷第100 頁背面至第101 頁）
    ，則證人ＯＯＯ對於被告ＯＯＯ究有無於98年10月間均未請
    假，已記憶不清，且被告ＯＯＯ於下班後，並未與被告ＯＯ
    Ｏ在一起，縱被告ＯＯＯ於98年10月間尚有前往工作，亦不
    能證明被告ＯＯＯ並未與同案被告ＯＯＯ在一起，是證人Ｏ
    ＯＯ上開證詞，尚無從採為有利於被告之認定。此外，被告
    ＯＯＯ提出之98年9 月28日至98年10月31日行事曆，固記載
    98年10月12日至同年月18日「有工作」，惟此係被告ＯＯＯ
    之單方面之記載，亦不足為被告ＯＯＯ有利之認定，附此敘
    明。
(六)、綜上所述，被告所辯各情，無非卸責之詞，不足採信。本件
    事證明確，被告相姦之犯行，堪以認定。
三、論罪科刑：
(一)、核被告ＯＯＯ所為，係犯刑法第239 條後段之相姦罪。又94
    年2 月2 日修正公布而於95年7 月1 日施行之刑法，基於刑
    罰公平原則之考量，杜絕僥倖之犯罪心理，並避免易致鼓勵
    犯罪之誤解，已刪除第56條連續犯之規定。行為人反覆實行
    之犯罪行為茍係在刑法修正施行後者，因法律之修正已生阻
    斷連續犯之法律效果，除認應合於接續犯、繼續犯、集合犯
    等實質上一罪關係而以一罪論處外，基於一罪一罰之刑罰公
    平性，自應併合處罰。惟所謂「集合犯」，係指立法者所制
    定之犯罪構成要件中，本即預定有數個同種類行為而反覆實
    行之犯罪而言。故是否集合犯之判斷，客觀上自應斟酌法律
    規範之本來意涵、實現該犯罪目的之必要手段、社會生活經
    驗中該犯罪必然反覆實行之常態及社會通念等；主觀上則視
    其反覆實行之行為是否出於行為人之一個犯意，並秉持刑罰
    公平原則，加以判斷之。至於接續犯係行為人主觀上基於單
    一之犯意，以數個舉動接續進行，侵害同一法益，在時間、
    空間上有密切關係，依一般社會健全觀念，難以強行分開，
    在刑法評價上，以視為數個舉動之接續進行，合為包括之一
    行為予以評價，較為合理，於此情形，始得依接續犯論以一
    罪。稽以行為人相姦之原因，不一而足，其多次相姦之行為
    ，未必皆出於行為人之一個犯意決定；且觀諸刑法第239 條
    相姦罪之構成要件文義衡之，實無從認定立法者本即預定該
    犯罪之本質，必有數個同種類行為而反覆實行之集合犯行，
    故相姦罪尚難認係集合犯之罪。又依刑法第56條修正理由之
    說明，謂「對繼續犯同一罪名之罪者，均適用連續犯之規定
    論處，不無鼓勵犯罪之嫌，亦使國家刑罰權之行使發生不合
    理之現象」、「基於連續犯原為數罪之本質及刑罰公平原則
    之考量，爰刪除有關連續犯之規定」等語，即係將本應各自
    獨立評價之數罪，回歸本來就應賦予複數法律效果之原貌。
    因此，就刑法修正施行後多次相姦之犯行，採一罪一罰，始
    符合立法本旨。因此，刑法修正施行後多次相姦之犯行，除
    符合接續犯之要件外，則應一罪一罰，合併定其應執行之刑
    。本案被告林威旭與同案被告曾雪萍先後於98年10月14日、
    同年10月15日在被告林威旭之住處為性行為之2 次相姦行為
    間，既非同一天發生兩次性行為，在客觀上存有時間上差距
    ，各個行為均能獨立構成犯罪（即獨立性），顯非在同一時
    間為之，自不能以接續犯論處。公訴人認係接續犯，尚有未
    恰，併此敘明。是被告前後2 次相姦犯行之行為個別，犯意
    互殊，應予分論併罰。
(二)、爰審酌被告被告先前並無任何犯罪記錄，素行尚佳，有臺灣
    高等法院被告前案紀錄表在卷可按，惟其明知同案被告ＯＯ
    Ｏ係有配偶之人，仍介入他人婚姻，與同案被告ＯＯＯ發生
    相姦行為，於本件所為顯已破壞告訴人婚姻生活及家庭秩序
    和諧，復參酌其犯罪之動機、目的、手段、對告訴人所生之
    損害程度以及其於事發後猶一再矢口否認犯行，犯後態度不
    佳，且迄未與告訴人達成和解等一切情狀，分別量處如主文
    所示之刑，均諭知易科罰金之折算標準，並定其應執行之刑
    ，並諭知易科罰金之折算標準（又被告行為時，刑法第41條
    第2 項於98年6 月19日經大法官會議第662 號解釋宣告失效
    ，嗣復於98年12月30日修正公布，並自99年1 月2 日施行，
    修正後新增刑法第41條第8 項規定：「第1 項至第4 項及第
    7 項之規定，於數罪併罰之數罪均得易科罰金或易服社會勞
    動，其應執行之刑逾6 月者，亦適用之。」，此一修正規定
    對被告並無不利，爰依上開規定定應執行之刑後，並諭知易
    科罰金之折算標準。）。
據上論斷，應依刑事訴訟法第299 條第1 項前段，刑法第239 條
後段、第51條第5 款、第41條第1 項、第8 項，判決如主文。
本案經檢察官楊順淑到庭執行職務。   
中    華    民    國   100    年    10    月    17    日
                  刑事第七庭  法  官  文昌
以上正本證明與原本無異。
如不服本判決應於收受判決後10日內向本院提出上訴書狀，並應
敘述具體理由；其未敘述上訴理由者，應於上訴期間屆滿後20日
內向本院補提理由書（均須按他造當事人之人數附繕本）。「切
勿逕送上級法院」。
                              書記官  張簡純靜
中    華    民    國   100    年    10    月    17    日
中華民國刑法第239 條： 
有配偶而與人通姦者，處1 年以下有期徒刑。其相姦者亦同。